臺灣高雄地方法院刑事判決　　　　　　　　　　　　　九十三年度易字第七三五號
　　公　訴　人　臺灣高雄地方法院檢察署檢察官
　　被　　　告　乙○○
右列被告因詐欺等案件，經檢察官聲請簡易判決處刑（九十二年度偵字第五○六四號
），本院高雄簡易庭認不宜以簡易判決處刑，簽移本院改依通常程序審理，本院判決
如左：
    主  文
乙○○連續以詐術得財產上不法之利益，處拘役伍拾日，如易科罰金，以佰元折算
壹日。
其餘被訴侵占部分無罪。
    事  實
一、乙○○原係服役於海軍一五一艦隊中邦軍艦二兵之現役軍人，於民國九十三年一
    月十二日起停役，基於意圖為自己不法利益之概括犯意，
  (一)先於九十二年十二月二十九日十八時四十分，在高雄市左營文康哨，攔搭丁○○
    所駕駛車牌號碼ＺＣ—七七○號營業小客車，向丁○○表示欲至台南，致使丁○○陷於錯誤而搭載乙○○，迨途中依乙○○所稱將其載至某處朋友住處，佯稱要
  下車入內找其弟，馬上出來，並要丁○○在原處等候，詎其旋趁機逃逸無蹤，丁○○始知受騙，乙○○因此獲取免費搭乘營業小客車車資新臺幣（下同）一千九
    百餘元之不法利益。
  (二)復承前概括犯意，於九十三年一月六日二十時三十分，在高雄市左營區○○○路
    與勝利路口，攔搭甲○○駕駛之車牌號碼ＺＣ—八四九號營業小客車，先向甲○○表示欲至高雄市海軍總醫院，致使甲○○陷於錯誤而搭載乙○○，上車未久其
    旋又改口欲至台南縣新營市，迨抵達新營市後，又帶甲○○在新營市繞行，迨駛
    至某不知名大樓時，乙○○表示到達目的地，佯稱要下車找其父之乾兒子，馬上
    出來，並要甲○○在原處等候，詎其旋趁機逃逸無蹤，甲○○始知受騙，乙○○
    因此獲取免費搭乘營業小客車車資一千六百八十元之不法利益。
  (三)再承前概括犯意，於九十三年二月九日十四時三十分，在高雄市左營區海軍總醫
    院，攔搭丙○○駕駛之車牌號碼Ｙ五—六○一號營業小客車，向丙○○表示欲至
    台南縣新營市，致使丙○○陷於錯誤而搭載乙○○，迨抵達新營市○○○○巷道
    口後，乙○○表示到達目的地，佯稱要下車找其母付車資，詎其下車後隨即乘坐
    由不詳姓名年籍之人騎乘之機車，旋即逃逸無蹤，丙○○始知受騙，乙○○因此
    獲取免費搭乘營業小客車車資二千元之不法利益。
  (四)前開(一)(二)經乙○○之母告知海軍一五一艦隊中邦軍鑑輔導長，(三)經被害人丙○○
    告知海軍一五一艦隊中邦軍鑑輔導長，始知上情。
二、案經國防部南部地方軍事法院檢察署函送臺灣高雄地方法院檢察署檢察官偵查後
    聲請簡易判決處刑，由本院改依通常審判程序審理。
    理  由
壹、有罪部分：
一、右述事實，業據被告乙○○於本院偵查、審理時坦承不諱，核與證人即被害人丁○○、甲○○及丙○○指訴之情節一致（見國防部南部地方軍事法院檢察署偵查
    卷、偵查卷第九、十八頁、本院九十三年七月五日審判筆錄），足認被告之自白
    堪信與事實相符，堪予採信。至聲請簡易判決處刑意旨認前開事實(一)(二)(三)，被告
    係抵達其位於台南縣新營市○○路三八六巷十號住處附近後下車等語，惟被告前
    開事實(一)(二)(三)下車之地點分別經證人丁○○、甲○○及丙○○在本院審理中證述
    綦詳，其下車地點應分別如證人所證即為事實(一)(二)(三)所載；另事實(一)之車資，聲
    請簡易判決處刑固認係二千五百元，惟證人丁○○在本院證述：車資共二千四百
    餘元，其中還包含三百元之申請ＳＩＭ復卡費用及手機皮套二百元等語（見本院
    九十三年七月五日審判筆錄），故實際車資應為一千九百餘元甚明；再事實(二)之
    車資，聲請簡易判決處刑固認係一千六百元，惟證人甲○○在本院證述：車資應
    為一千六百八十元，但若有付車資，會減價為一千六百元等語（見本院九十三年
    七月五日審判筆錄），故實際車資應為一千六百八十元至明。基此，本件事證明
    確，被告犯行應堪認定。
三、核被告事實(一)(二)(三)所為，均係犯刑法第三百三十九條第二項之詐欺得利罪。被告
    先後三次詐欺得利犯行，時間緊接，手法相同，觸犯構成要件相同之罪名，顯係
    基於概括犯意反覆為之，為連續犯，以詐欺得利罪論。爰審酌被告為圖小利而連
    續為上開詐欺行為，所為誠屬不該，且事後僅償還被害人丁○○車資一千九百元
    ，另被害人甲○○、丙○○之車資一千六百八十元、二千元迄未償還，絲毫無減
    輕其所致所害之意，以稍彌補被害人之損失，惟念其未曾受有期徒刑以上刑之宣
    告，有台灣高雄地方法院檢察署刑案資料查註記錄表及臺灣高等法院被告全國前
    案記錄表各一份附卷可稽，且詐欺所得利益非鉅，及犯罪後已坦承犯行等一切情
    狀，量處如主文所示之刑，併諭知易科罰金之折算標準。
貳、無罪部分
一、公訴意旨略以：被告於九十二年十二月二十九日下午六時四十分起至九十三年一
    月九日下午二時三十分許止，先後至高雄市左營區某處，攔下由被害人丁○○、
    甲○○及丙○○所駕駛之車號ＺＣ－七七０號、ＺＣ－八四九號及Ｙ５－六０一
    號之營業用小客車，使被害人丁○○、甲○○及丙○○陷於錯誤提供勞務予被告
    ，詎被告竟於上開時間內，分別向被害人丁○○、甲○○及丙○○佯稱借用其諾
    基亞牌（Ｎｏｋｉａ）三三一○型號、諾基亞牌（Ｎｏｋｉａ）八八五○型號及
    摩托羅拉牌（Ｍｏｔｏｒｏｌａ）Ｖ６６型號之行動電話各乙支撥打，隨即被告
    位於台南縣新營市○○里○○路三八六巷十號之住處附近後，另基於意圖為自己
    不法所有之侵占犯意，伺機分別將前揭行動電話侵占入己，並因而獲得計程車車
    資為二千五百元、一千六百元及二千元，共計六千一百元之不法利益。因認被告
    涉犯刑法第三百三十五條第一項普通侵占罪嫌等語（被告所涉刑法第三百三十九
    條第二項之詐欺得利罪部分，已於前述）。
二、按犯罪事實應依證據認定之，無證據不得推定其犯罪事實。又不能證明被告犯罪
    者，應諭知無罪之判決，刑事訴訟法第一百五十四條、第三百零一條第一項分別
    定有明文。又事實之認定，應憑證據，如未能發現相當證據，或證據不足以證明
    ，自不能以推測或擬制之方法，為裁判基礎（最高法院四十年台上字第八六號著
    有判例可資參照）；且認定犯罪事實所憑之證據，雖不以直接證據為限，間接證
    據亦包括在內，然而無論直接證據或間接證據，其為訴訟上之證明，須於通常一
    般之人均不致有所懷疑，而得確信其為真實之程度者，始得據為有罪之認定，倘
    其證明尚未達到此一程度，而有合理之懷疑存在而無從使事實審法院得有罪之確
    信時，即應由法院為諭知被告無罪之判決（最高法院七十六年台上字第四九八六
    號亦著有判例足參）。次按刑法第三百三十五條侵占罪之成立，係以擅自處分自
    己持有之他人所有物，或變易持有之意為所有之意，而逕為所有人之行為，為其
    構成要件；而刑法第三百三十九條所稱之詐欺罪，則係指被害人因遭行為人施用
    詐術，致其陷於錯誤而為處分財產之詐欺取財情形，二者迥不相同。
三、公訴意旨認被告涉犯刑法第三百三十五條第一項普通侵占罪嫌，無非係以被告借
    得前開行動電話後，變易持有為所有之意思，攜帶該行動電話離去為其論據。訊
    據被告坦承有搭乘被害人丁○○、甲○○及丙○○之計程車時借用手機，下車時
    帶走未還之事實，且供承向被害人丁○○借用手機後始起意不還，但陳稱：因有
    前開侵占被害人丁○○手機之經驗，得以借得手機後下車帶走手機，故占被害人
    甲○○及丙○○手機係自始為詐騙得手機而佯稱借用等語。
四、經查：
  (一)被告於九十二年十二月二十九日十八時四十分，在高雄市左營文康哨，攔搭丁○○所駕駛車牌號碼ＺＣ—七七○號營業小客車，向丁○○表示欲至台南，行駛
    途中向被害人丁○○借用諾基亞牌（Ｎｏｋｉａ）三三一○型號行動電話撥打，
    迨被告下車時將行動電話帶走未還；復於九十三年一月六日二十時三十分，在
    高雄市左營區○○○路與勝利路口，攔搭甲○○駕駛之車牌號碼ＺＣ—八四九號
    營業小客車欲至台南，行駛途中向被害人甲○○借用諾基亞牌（Ｎｏｋｉａ）八
    八五○型號行動電話撥打，迨被告下車時將行動電話帶走未還；再於九十三年
    二月九日十四時三十分，在高雄市海軍總醫院，攔搭丙○○駕駛之車牌號碼Ｙ五
    —六○一號號營業小客車欲至台南，行駛途中向被害人丙○○借用摩托羅拉牌（
    Ｍｏｔｏｒｏｌａ）Ｖ６６型號行動電話撥打電話，迨被告下車時將行動電話帶
    走未還等情，為被告所是認，且經證人即被害人丁○○、甲○○及丙○○證述在
    卷（見國防部南部地方軍事法院檢察署偵查卷、偵查卷第九、十八頁、本院九十
    三年七月五日審判筆錄），堪認屬實。
  (二)關於前開部分：
  1.被告於本院審理中供稱：因有向丁○○借用行動電話去取走之經驗，故以打電話
    為藉口向甲○○、丙○○借用行動電話等語（見本院九十三年七月五日審判筆錄
    ）。徵諸證人甲○○證稱：「‧‧在楠梓他跟我借手機說要打回去，‧‧，他在
    車上打電話，打完後說這手機很漂亮，一直拿在手上，後來開到新營下交流道又
    打電話，‧‧到了一棟大樓他就說到了，他要上樓找他爸爸的乾兒子，後來就沒
    回來了，‧‧，手機也沒還我，‧‧。」及證人丙○○證稱：「‧‧一上車就馬
    上跟我借手機，‧‧，有還我，快到新營時又跟我借手機說要打電話給他媽媽出
    來付車錢，後來車子開到一個巷口，他說要進去跟他媽媽拿錢，下車後手機沒還
    我，‧‧」，核與被告所供以打電話為藉口借用手機等語相符，故被告此部分自
    白應堪採信。
  2.故依此情，被告顯於借用前開行動電話時，即有為自己不法所有之意圖，並以打
    電話之不實藉口為詐術，使證人甲○○、丙○○陷於錯誤而交付前開行動電話。
  (三)關於前開部分：
  1.被告前供稱：九十二年十二月二十九日十八時四十分，在高雄市左營攔搭丁○○
    所駕駛計程車至台南朋友處途中，向司機以打電話給友人借錢為由借用行動電話
    ，下車時將行動電話帶走等語（見國防部南部地方軍事法院檢察署偵查卷九十三
    年一月十二日偵查筆錄）；於本院審理中改供稱：向丁○○借用行動電話時沒有
    要騙行動電話等語（見本院九十三年七月五日審判筆錄）。則被告前後所供已有
    歧異，究以何供稱屬實，已非無疑。
  2.再證人丁○○證稱：「九十二年十二月二十九日在左營文康哨口，他跟我說要去
    台南，途中他有跟我借手機，第一次在岡山，他要打電話，‧‧，第一次借了之
    後有還我，快到麻豆時他又跟我借一次打電話，他沒有主動還給我，下車時就把
    手機拿走了。從麻豆跟我借手機到被告下車這中間約有半小時，‧‧」（見本院
    九十三年七月五日審判筆錄）。細究證人丁○○所證，被告係第一次借用行動電
    話後有歸還，之後又第二次再借，且第二次再借用至被告下車間，時隔長達半小
    時之久。則依此情，被告因第一次借用手機後，見手中持有行動電話有據為己有
    之可乘之機，遂以佯稱欲撥打電話之不實藉口為詐術，致證人丁○○信以為真而
    再次借用，不無可能；反之，被告第二次借用時若果真意要打電話，而非以之為
    不實藉口，則其撥打之後即可歸還，何以不歸還，迄至下車時將之帶走；且此與
    被告前所供稱情節相符，故被告先前之供稱不無可信之處。
  3.觀諸前開部分被告係借用行動電話後即持於手中，迄至下車帶走；前開部分
    則是第一次借用歸還後再次借用，之後即持於手中未還，迄至下車帶走，顯現被
    告均係以借用行動電話為藉口以使被害人交付行動電話，之後即持於己手中。況
    核以被告於前開部分借用之情節，與前開部分借用之情節相同，益見被告該
    次應係以借用行動電話為藉口以使被害人交付行動電話。則依此情，被告於前開
    部分，顯於借用行動電話時，即有為自己不法所有之意圖，並以打電話之不實
    藉口為詐術，使被害人陷於錯誤而交付前開行動電話。
  (四)從而，揆諸判例意旨，被告前開行為應係涉詐欺取財犯嫌，尚與侵占罪之行為人
    於取得標的物之初為合法，且無不法所有之意圖，其後始變易持有為所有之意思
    侵占入己之構成要件有間。
五、公訴人所指被告前開行為，應係涉侵占犯嫌，已如前述，惟起訴書並未敘及被告
    詐欺之事實，且侵占罪嫌與詐欺罪嫌之基本社會事實並不同一，本院自不得援引
    刑事訴訟法第三百條之規定，變更公訴人所引侵占罪法條而判處被告詐欺取財罪
    刑。此外，復查無其他積極證據足證被告有何侵占犯行，不能證明被告犯罪，依
    法應為無罪之諭知。
六、至於被告所涉詐欺取財犯嫌，應由檢察官另行偵辦，附此說明。另被告以詐術使
    被害人交付行動電話後撥打部分，是否涉及違反電信法第五十六條，因此部分與
    被告前開詐欺犯嫌有裁判上一罪關係，惟被告前開詐欺犯嫌既經本院為無罪之諭
    知，故此部分非起訴效力所及，本院不得予以審究。
據上論斷，應依刑事訴訟法第四百五十二條、第二百九十九條第一項前段、第三百零
一條、刑法第五十六條、第三百三十九條第二項、第四十一條第一項，罰金罰鍰提高
標準條例第一條前段、第二條，判決如主文。
本案經檢察官戊○○到庭執行職務。
中      華      民      國    九十三    年      七      月    二十八    日
                              臺灣高雄地方法院刑事第七庭
                                    審判長法  官  曾逸誠
                法  官  廖純卿
                                          法  官  洪乙心
右正本證明與原本無異。
如不服本判決，應於判決送達後十日內，向本院提出上訴狀。
                                          書記官  沈  蘊
中    華    民    國      九十三      年      七     月     二十九      日
